臺灣板橋地方法院民事判決　　　　　　　　　　　　　九十三年度訴字第六五九號
　　原　　　告　甲○○
　　訴訟代理人　陳適庸律師
　　複 代理 人　許博森律師
　　　　　　　　乙○○
　　被　　　告　丙○○
右當事人間請求拆屋還地等事件，於中華民國九十三年九月二十七日言詞辯論終結，
本院判決如左：
    主      文
被告應將坐落臺北縣新莊市○○段第六一六地號內如附圖所示616-A001、616-A002部
分面積各為三八點四八平方公尺、一四點二０平方公尺土地上之附屬建物、地上物拆
除，將該土地交還原告。
被告應給付原告新臺幣壹拾貳萬陸仟肆佰參拾貳元，及自民國九十三年四月十七日起
至清償日止，按年息百分之五計算之利息。
原告其餘之訴駁回。
訴訟費用由被告負擔。
本判決第一項於原告以新臺幣陸拾參萬零肆佰零肆元為被告供擔保後，得為假執行。
本判決第二項得為假執行。
原告其餘假執行之聲請駁回。
    事實及理由
一、程序方面：
  (一)原告於訴狀送達後，將訴之聲明由其中「被告應將坐落臺北縣新莊市○○段第六
    一六及六一六之一地號土地上建物拆除，並將土地交還原告。被告應給付原告新
    臺幣（下同）四十三萬三千元及自起訴狀繕本送達之翌日起至清償日止按年息百
    分之五計算之利息」變更為「被告應將坐落臺北縣新莊市○○段第六一六地號內
    如附圖所示616-A001、616-A002部分面積各為三八點四八平方公尺、一四點二０
    平方公尺土地（簡稱系爭土地）上之建物拆除，將該土地交還原告。被告應給付
    原告二十五萬二千五百元及自起訴狀繕本送達之翌日起至清償日止按年息百分之
    五計算之利息」屬減縮應受判決事項之聲明，核其請求之基礎事實同一，且不甚
    礙被告之防禦及訴訟之終結，況被告於上開訴之變更並無異議，而為本案之言詞
    辯論，視為同意變更，依民事訴訟法第二百五十五條第一項第一、二、三、七款
    及第二項之規定，應予准許。
  (二)被告未於最後言詞辯論期日到場，核無民事訴訟法第三百八十六條所列各款情形
　　，爰依原告之聲請，由其一造辯論而為判決。
二、原告主張：
　(一)原告所有坐落臺北縣新莊市○○段第六一六地號內如附圖所示616-A001、616-A0
　　02部分面積各為三八點四八平方公尺、一四點二０平方公尺之土地，自民國六十
　　五年起，即遭被告占用，並在其上使用附屬建物及鐵架（遮雨棚），爰依民法第
　　七百六十七條之規定，訴請排除侵害，拆除地上物，將土地交還原告。
  (二)系爭土地申報地價為每平方公尺九千六百元，總值為五十萬零五千二十八元，被
  　告無權占有，獲有相當於土地租金之不當得利，並使原告受有損害，原告請求被
  　告返還相當於申報地價總值百分之十之利益，即每年五萬零五千元計，五年為二
  　十五萬二千五百元。
  (三)聲明：
  　1.被告應將坐落臺北縣新莊市○○段第六一六地號內如附圖所示616-A001、616-
  　　A002部分面積各為三八點四八平方公尺、一四點二０平方公尺土地上之建物拆
  　　除，將該土地交還原告。
　　2.被告應給付原告二十五萬二千五百元及自起訴狀繕本送達之翌日起至清償日止
　　　按年息百分之五計算之利息。
　　3.原告願供擔保，請准宣告假執行。
三、被告辯稱：
    我六十九年買房子時就有加蓋了，我房子的加蓋部分的基地可能一半是占到原告
    的土地，當時不是我蓋的，我買時也不知道，我也找不到前手了。我知道我的產
    權沒包括系爭土地。加蓋部分有分開算，他賣我一坪三萬多，比較便宜。加蓋的
    房子沒有產權，是屬違章建築，我只有拿到基地的一半的土地產權，只是當時我
    沒發現；我願意負擔增值稅部分，因為我的前手跟我說他有付肆拾萬給原告了，
    當初我買時，前手有說他有跟地主說過了，我們間的買賣契約也不見了。且這段
    時間那個房屋我也沒有在使用，如果地主要賣給我，我使用也比較方便一點，但
    我只願負擔增值稅後，我再付他十萬元。當時那部分前手買我系爭土地僅三、四
    萬元，是半買半送的；系爭房子我並沒有使用，也非我蓋的，如果要我拆屋，我
    也不服，所以原告要求租金我有爭執等語資為抗辯。並聲明：原告之訴及其假執
    行之聲請均駁回。
四、得心證之理由：
  (一)原告所有坐落臺北縣新莊市○○段第六一六地號內如附圖所示616-A001、616-A0
  　02部分面積各為三八點四八平方公尺、一四點二０平方公尺之土地，自六十九年
  　起，即遭被告占用，並在其上使用附屬建物及鐵架（遮雨棚）之事實，有原告所
  　提出之土地登記謄本一份及現場照片七張為證，復經本院依職權勘驗現場屬實，
  　並囑託臺北縣樹林地政事務所將被告占用系爭土地之範圍及面積詳為測量後繪製
  　土地複丈成果圖一份附卷可稽，且為兩造所不爭執，應信為真。
　(二)按所有人對於無權占有或侵奪其所有物者，得請求返還之；對於妨害其所有權者
    ，得請求除去之；有妨害其所有權之虞者，得請求防止之，民法第七百六十七條
    定有明文。本件被告既自認「我知道我的產權沒包括系爭土地。加蓋部分有分開
    算，他賣我一坪三萬多，比較便宜。加蓋的房子沒有產權，是屬違章建築」等語
    ，且對於原告所有坐落臺北縣新莊市○○段第六一六地號內如附圖所示616-A001
    、616-A002部分面積各為三八點四八平方公尺、一四點二０平方公尺之土地，自
    六十九年起，即遭被告占用，並在其上使用附屬建物及鐵架（遮雨棚）之事實不
    爭執，其餘證據如前述，則被告之占用上開土地，自屬無權占有，原告本於所有
    物返還請求權，請求被告遷出系爭土地，為有理由，應予准許。
  (三)次按無法律上之原因而受利益，致他人受損害者，應返還其利益，雖有法律上之
  　原因，而其後已不存在者，亦同，民法第一百七十九條定有明文。又依不當得利
  　之法則請求返還不當得利，以無法律上之原因而受利益，致他人受有損害為其要
  　件，故其得請求返還之範圍，應以對方所受之利益為度，非以請求人所受損害若
  　干為準，無權占有他人土地，可能獲得相當於租金之利益為社會通常之觀念，是
  　被上訴人抗辯其占有系爭土地所得之利益，僅相當於法定最高限額租金之數額，
  　尚屬可採，最高法院六十一年臺上字第一六九五號判例亦著有明文。本件被告無
  　使用權源，擅自占用系爭土地，自屬無法律上原因而受利益，原告因而受有無法
  　使用系爭土地之損害，是原告依不當得利之法律關係，請求被告返還自起訴前五
  　年起算相當於系爭土地租金之利益，自屬有據。
  (四)復按城市地方土地之租金以不超過其申報地價年息百分之十為限，亦為土地法第
  　一百零五條、第九十七條第一項所明定。又土地法施行法第二十五條規定，土地
  　法第九十七條第一項所謂土地價額依法定地價，又土地法第一百四十八條規定，
  　土地所有權人依本法所申報之地價，為法定地價，則土地法第九十七條第一項所
  　謂土地申報價額即指該土地之申報地價而言。再按舉辦規定地價或重新規定地價
  　時，土地所有權人未於公告期間申報地價者，以公告地價百分之八十為其申報地
  　價，平均地權條例第十六條亦定有明文。經查系爭土地於八十六年七月之申報地
  　價為每平方公尺九千六百元；八十九年七月之申報地價為每平方公尺九千六百元
  　；九十三年一月之申報地價為每平方公尺九千六百元，有原告所提出之系爭土地
  　之土地登記謄本一份及地價謄本二份附卷可稽。且系爭土地上搭建緊鄰於門牌號
  　碼為臺北縣新莊市○○街二一九巷二四號房屋之不規則房屋及鐵架（遮雨棚），
  　該不規則房屋有一門與所緊鄰之房屋相通，坐落於臺北縣新莊市○○街二一九巷
  　與另一條小路之交界處，可供車輛及行人往來通行，系爭土地鄰近係住屋，人口
  　密集，有現場照片七張附卷可參。本院斟酌系爭土地坐落之位置、附近繁榮程度
  　及被告占用情形，認土地租金以土地申報總價年息百分之五計算為宜。則自八十
  　八年二月三日起至九十三年二月三日（起訴日）止之五年期間，被告所享有相當
  　於租金之利益為壹拾貳萬陸仟肆佰參拾貳元（9600元×52.68㎡×5﹪×5=126432
    元，元以下四捨五入）。是原告請求被告給付壹拾貳萬陸仟肆佰參拾貳元及自起
    訴狀送達翌日即九十三年四月十七日起至清償日止，按年息百分之五計算之利息
  　，為有理由，應予准許，逾此範圍之請求，為無理由，應予駁回。
五、原告陳明願供擔保聲請宣告假執行，就本判決第一項原告勝訴部分，經核並無不
    合，爰酌定相當之擔保金額予以准許；本判決第二項原告勝訴部分所命給付之金
    額，因未逾五十萬元，應依民事訴訟法第三百八十九條第一項第五款之規定，依
    職權宣告假執行。至原告敗訴部分，其假執行之聲請即失所附麗，應予駁回。
六、本件事證已臻明確，兩造其餘攻擊、防禦方法及舉證，經本院審酌後，認其對於
　　判決結果均無影響，爰不一一論述，附予明。
據上論結，本件原告之訴，一部為有理由，一部為無理由，依民事訴訟法第三百八十
五條第一項前段、第七十九條、第三百九十條第二項、第三百八十九條第一項第五款
，判決如主文。
中　　　華　　　民　　　國　　九十三　　年　　　十　　　月　　 十一　 　日
                                臺灣板橋地方法院民事第一庭
                                    法  　　官  楊　千　儀
右為正本係照原本作成。
如對本判決上訴，須於判決送達後二十日內向本院提出上訴狀（需按他造人數附繕本
）。
中　　　華　　　民　　　國　　九十三　　年　　　十　　　月　　 十一　 　日
                                    法院書記官  陳　春　銘
